【裁判字號】    95,訴,1163
【裁判日期】    951218
【裁判案由】    違反水土保持法
【裁判全文】
臺灣士林地方法院刑事判決              95年度訴字第1163號
公  訴  人  臺灣士林地方法院檢察署檢察官
被      告  甲○
上列被告因違反水土保持法案件，經檢察官提起公訴（95年度偵
字第12762 號），被告於本院準備程序為有罪之陳述，經本院合
議庭裁定改由受命法官獨任依簡式審判程序審理，並判決如下：
  主  文
甲○共同連續在公有山坡地未經同意擅自採取土石，致生水土流
失，未遂，處有期徒刑陸月，如易科罰金以參佰元即新台幣玖佰
元折算壹日。
  事  實 及 理 由
一、本件犯罪事實及證據除引用起訴書（如附件）之記載外，另
    補充：上揭犯罪事實，業據被告甲○於警詢、偵查及本院審
    理中坦承不諱，核與證人蔣心強、杜陽春、張順發、周冠君
    及吳振宏於警詢及本院審理中所為指證情節相符，復有臺灣
    士林地方法院檢察署94年11月9 日15時許勘驗筆錄1 份及現
    場示意圖1 份、第一現場勘驗照片12幀、第二現場勘驗照片
    9 幀、警方緝獲現場照片14幀、內政部警政署國家公園警察
    大隊陽明山警察隊贓物認領單1 紙、臺北縣政府94年4 月8
    日北府農林字第0940198951號函覆本件國有地確屬山坡地及
    保安林範圍並檢送行政院台八十五農第01335 號函、臺灣省
    政府八五府農水字第12314 號公告及保安林位置圖各1 份在
    卷可憑，並有司法院院內網站裁判書查詢系統（法官版）調
    出本院95年度訴字第467 號判決1 份附卷可考。本件事證明
    確，被告犯行堪以認定，應依法論科。
二、新舊法之比較，按被告甲○行為後，94年2 月2 日修正公布
    之刑法，已於95年7 月1 日施行（95年7 月1 日修正施行前
    刑法稱修正前刑法）。修正後刑法第2 條第1 項「行為後法
    律有變更者，適用行為時之法律。但行為後之法律有利於行
    為人者，適用最有利於行為人之法律」之規定，係規範行為
    後法律變更所生新舊法律比較適用之準據法，於修正後刑法
    施行後，自應適用上開規定，為「從舊從輕」之比較；又比
    較新舊法時，應就罪刑有關之共犯、未遂犯、想像競合犯、
    牽連犯、連續犯、結合犯，以及累犯加重、自首減輕暨其他
    法定加減原因（如身分加減）與加減例等一切情形，綜其全
    部罪刑之結果而為比較後，再適用有利於行為人之法律處斷
    ，而不得一部割裂分別適用不同之新舊法，有最高法院24年
    度上字第4634號、29年度上字第964 號判例意旨及最高法院
    95年度第8 次刑事庭會議決議可資參照。經查被告行為時之
    修正前刑法第56條連續犯之規定，於被告行為後所施行之修
    正後刑法中業經廢除，此廢除雖非犯罪構成要件之變更，然
    因被告於修正後刑法施行前，基於概括犯意連續所為之本案
    數次犯行（有關構成連續犯之理由，詳後述），因行為後之
    上開法律修正，無從適用連續犯之規定以1 罪論處，而需各
    別論以獨立之犯罪，予以併合處罰，是以上開法律修正顯已
    影響行為人刑罰之法律效果，自屬法律有變更，而應依修正
    後刑法第2 條第1 項之規定，為修正前後刑法之比較適用，
    比較結果並以被告行為時之法律即修正前刑法第56條連續犯
    之規定較有利於被告。且被告行為時修正前刑法第26條前段
    規定：「未遂犯之處罰，得按既遂犯之刑減輕之」。被告行
    為後，修正後刑法將前開規定移列至第25條第2 項後段。雖
    其罪刑之實質內容並無變更，惟因條文次序已有不同，因於
    決定適用修正前條文或修正後條文時，涉及罪刑法定主義及
    法律不溯及既往原則之貫徹，故仍屬科刑規範之變更，自有
    修正後刑法第2 條第1 項之適用，但新舊刑法對於行為人並
    無有利不利之別，尚無同條但書之情形，比較修正前後規定
    對於被告均無有利或不利之別，應依修正後刑法第2 條第1
    項前段規定，適用修正前刑法規定。又被告行為時之修正前
    刑法第41條第1 項前段規定：「犯最重本刑為5 年以下有期
    徒刑以下之刑之罪，而受6 個月以下有期徒刑或拘役之宣告
    ，因身體、教育、職業、家庭之關係或其他正當事由，執行
    顯有困難者，得以1 元以上3 元以下折算一日，易科罰金。
    」，上開易科罰金折算標準，並依被告行為時之修正前罰金
    罰鍰提高標準條例第2 條前段（現已刪除，下稱修正前罰金
    罰鍰提高標準條例第2 條）之規定，就其原定數額提高為
    100 倍折算1 日，則被告行為時之易科罰金折算標準，應以
    銀元100 元以上300 元以下折算1 日，經折算為新臺幣後，
    應以新臺幣300 元以上900 元以下折算1 日。惟被告行為後
    之修正後刑法第41條第1 項前段則規定：「犯最重本刑為5
    年以下有期徒刑以下之刑之罪，而受6 個月以下有期徒刑或
    拘役之宣告者，得以新臺幣1 千元、2 千元或3 千元折算一
    日，易科罰金。」，比較修正前後之易科罰金折算標準，以
    適用被告行為時之修正前刑法之規定，並同時引用被告行為
    時之修正前罰金罰鍰提高標準條例第2 條之規定，較有利於
    被告。綜合上述各條文修正前後內容加以比較後，有關連續
    犯、未遂犯及易科罰金之折算標準部分，均以修正前刑法之
    規定有利於被告，從而揆諸前揭刑法第2 條第1 項前段規定
    ，本案自應整體適用修正前之刑法相關規定。
三、按水土保持法第32條第1 項在公有山坡地內未經同意採取土
    石，致生水土流失或毀損水土保持之處理與維護設施罪，為
    實害犯，以發生水土流失或毀損水土保持之處理與維護設施
    之結果為必要，而本件尚未發現有水土流失之情形，業經本
    院另案函詢，經台北縣政府於95年5 月15日北府農山字第
    0950361018號函在卷（本院95年度訴字第467 號判決參照）
    。是核被告所為，係犯水土保持法第32條第1 項、第4 項在
    公有山坡地未經同意擅自採取土石，致生水土流失未遂罪。
    又被告所為雖亦構成違反山坡地保育利用條例第34條第4 項
    、第1 項之罪及刑法第320 條第1 項竊盜罪之規定，然水土
    保持法第32條第4 項、第1 項之罪，為山坡地保育利用條例
    第34條第4 項、第1 項之罪及刑法第320 條第1 項竊盜罪之
    特別規定，依特別法優於普通法之法規競合關係，僅論以水
    土保持法第32條第4 項、第1 項之罪，併此敘明。被告與蔣
    心強、杜陽春及另2 名年籍不詳成年男子間有犯意聯絡及行
    為分擔，均為共同正犯（蔣心強、杜陽春2 人，業經本院95
    年度訴字第467 號判決並於95年12月4 日確定）；又被告僱
    請蔣心強、杜陽春等多次採取土石之犯行，時間緊接，方法
    相同，觸犯構成要件相同之罪名，顯係基於概括犯意而為之
    ，應依修正前刑法第56條之規定，以一罪論，並加重其刑；
    又因本件尚未致生水土流失，屬未遂犯，應依法減輕其刑，
    並先加後減。爰審酌被告無視法令禁制，擅自開挖國家公園
    土地，採取土石，破壞地貌，致產生水土流失之危險，及其
    犯罪之動機、目的、手段、所生危害之程度、犯罪後坦承犯
    行及其生活狀況等一切情狀，量處如主文所示，並均諭知易
    科罰金之折算標準。
據上論斷，應依刑事訴訟法第273 條之1 第1 項、第299 條第1
項前段、第310 條之2 、第454 條第2 項，水土保持法第32條第
4 項、第1 項，刑法第2 條第1 項前段、第11條前段，修正前刑
法第28條、第56條、第26條前段、第41條第1 項前段，修正前罰
金罰鍰提高標準條例第2 條，現行法規所定貨幣單位折算新臺幣
條例第2 條，判決如主文。
本案經檢察官高俊申到庭執行職務。
中    華    民    國    95    年    12    月    18    日
                  刑事第一庭法  官  林清吉
以上正本證明與原本無異。
如不服本判決，應於判決送達後10日內，向本院提出上訴狀。
                            書記官  張茹茵
中    華    民    國    95    年    12    月    18    日
附錄本案論罪科刑之法條：
水土保持法第32條
在公有或私人山坡地或國、公有林區或他人私有林區內未經同意
擅自墾殖、占用或從事第八條第一項第二款至第五款之開發、經
營或使用，致生水土流失或毀損水土保持之處理與維護設施者，
處六個月以上五年以下有期徒刑，得併科新台幣六十萬元以下罰
金。但其情節輕微，顯可憫恕者，得減輕或免除其刑。
前項情形致釀成災害者，加重其刑至二分之一；因而致人於死者
，處五年以上十二年以下有期徒刑，得併科新台幣一百萬元以下
罰金；致重傷者，處三年以上十年以下有期徒刑，得併科新台幣
八十萬元以下罰金。
因過失犯第一項之罪致釀成災害者，處一年以下有期徒刑，得併
科新臺幣六十萬元以下罰金。
第一項未遂犯罰之。
犯本條之罰者，其墾殖物、工作物、施工材料及所使用之機具沒
收之。


司法院資訊處製作；財團法人民間司法改革基金會備份。
